臺灣高等法院臺南分院刑事裁定
110年度毒抗字第761號
抗  告  人
即  被  告  甲○○


上列抗告人因聲請觀察勒戒案件，不服臺灣臺南地方法院中華民
國110年9月8日裁定（110年度毒聲字第896號），提起抗告，本
院裁定如下：
    主  文
抗告駁回。
    理  由
一、抗告人即被告甲○○提起本件抗告，僅表示不服原裁定，並未
    陳明具體抗告理由。
二、按海洛因、甲基安非他命分別為毒品危害防制條例第2條第2
    項第1款、第2款所規定之第一級、第二級毒品。又犯毒品危
    害防制條例第10條之罪者，檢察官應聲請法院裁定，令被告
    入勒戒處所觀察、勒戒，其期間不得逾2月，同條例第20條
    第1項定有明文。上開規定之目的，在於輔弼刑罰之教化及
    矯正功能，使施用毒品而初受執行觀察、勒戒後經認無繼續
    施用毒品之傾向者，或有繼續施用毒品之傾向而經施以強制
    戒治、交付保護管束期滿者，俱有免受刑事追訴及免除刑罰
    之自新機會。且本條例認施用毒品者具「病患性犯人」之特
    質，除降低施用毒品罪之法定刑外，並採以觀察、勒戒方式
    戒除其身癮及以強制戒治方式戒除其心癮之措施，以期達治
    療之目的，此觀毒品危害防制條例第20條立法理由即明，則
    凡初犯或3年後再犯施用毒品者，應先施以觀察、勒戒，以
    確定是否戒斷其施用毒品之毒癮，不得藉詞免除。復按毒品
    危害防制條例第24條規定，該條例第20條第1項及第23條第2
    項程序，於檢察官先依刑事訴訟法第253條之1第1項、第253
    條之2之規定，為附命完成戒癮治療之緩起訴處分時，不適
    用之。前項緩起訴處分，經撤銷者，檢察官應依法追訴。乃
    採行「觀察、勒戒」與「緩起訴之戒癮治療」並行之雙軌模
    式。又按「（第24條）第1項所適用之戒癮治療之種類、其
    實施對象、內容、方式與執行之醫療機構及其他應遵行事項
    之辦法及完成戒癮治療之認定標準，由行政院定之」，毒品
    危害防制條例第24條第3項亦定有明文，而為同條例第20條
    第1項觀察勒戒處分之例外規定。行政院並據此例外規定，
    訂定「毒品戒癮治療實施辦法及完成治療認定標準」，該標
    準第12條並定有視為未完成戒癮治療、得撤銷緩起訴處分之
    各款事由（例如於治療期間，無故未依指定時間接受藥物治
    療逾7日等），然以檢察官業依刑事訴訟法第253條之1第1項
    、第253條之2第1項第6款之規定，為附命完成戒癮治療之緩
    起訴處分後，始有其適用，此觀未完成戒癮治療所生之法律
    效果為「得撤銷緩起訴處分」甚明；是以檢察官依上揭規定
    為附命完成戒癮治療之緩起訴處分前，倘斟酌個案情形，依
    毒品危害防制條例第20條第1項規定聲請法院裁定令被告入
    勒戒處所觀察、勒戒，自屬檢察官之自由裁量權。惟檢察官
    對前開雙軌模式之裁量，仍有一定界限，如裁量逾越法所容
    許範圍或有裁量權濫用情形，其自由裁量行為亦為違法；裁
    量濫用者，於表面形式上雖於授權範圍內行使權限，然裁量
    違反目的而悖於比例原則，自須受司法審查，但倘檢察官未
    有逾越法律授權範圍，或濫用其權限，即不得任意指摘為違
    法。
三、經查：
  ㈠抗告人即被告甲○○先前曾因施用毒品犯行，經法院裁定令入
    勒戒處所觀察、勒戒後，認有繼續施用毒品之傾向，復經法院
    裁定送強制戒治後，於95年1月10日執行完畢釋放，有臺灣高
    等法院被告前案紀錄表在卷可參（本院卷第38頁）。其仍基
    於施用第一級毒品海洛因及第二級毒品甲基安非他命之犯意
    ，於民國110年4月5日15時許，在友人鄭清木位於臺南市○區○
    ○○街000號租屋處，將海洛因加入生理食鹽水置於針筒內注射
    之方式，施用海洛因1次；另於110年4月5日18時27分為警採尿
    往前回溯96小時內某時許（不含公權力拘束期間），在不詳地
    點，以不詳方式，施用甲基安非他命1次。嗣於110年4月5日15
    時2分許，經警方持臺灣臺南地方法院法官核發之搜索票在上
    址當場查獲，並扣得第一級毒品海洛因1包（含袋重0.2公克
    ），而被告經警查獲當日所採集之尿液，經送請臺南市政府
    衛生局以EIA酵素免疫分析法初步檢驗，呈安非他命類、海
    洛因、鴉片代謝物陽性反應，再以液相層析串聯質譜分析法（
    LC/MS/MS）為確認檢驗，結果呈甲基安非他命及嗎啡陽性反
    應，甲基安非他命檢出濃度3495ng／ml、嗎啡檢出濃度大於1
    500ng／ml等情，有臺南市政府衛生局110年4月16日濫用藥物尿
    液檢驗結果報告（檢體名稱110P016）、臺南市政府警察局
    第四分局勘察採證同意書及偵辦毒品危害防制條例案送驗尿液
    及年籍對照表（尿液編號110P016）各1份在卷可稽，復有上開
    扣案物附卷足佐，堪認抗告人確有本件施用第一級、第二級
    毒品之犯行。　　
  ㈡又抗告人之前多次施用毒品經查獲、判刑，另因販賣第一級
    毒品罪經臺灣臺南地方法院判處有期徒刑7年7月，110年4月
    27日經本院駁回上訴，並於110年9月8日經最高法院以110年
    度台上字第5230號判決駁回其上訴，而告確定在案（參見本
    院卷第34頁之臺灣高等法院被告前案紀錄表），其顯難以自
    費方式就診為戒癮治療。是檢察官選擇機構內處遇方式，聲
    請原審裁定送觀察、勒戒，於法並無不合。
四、綜上所述，抗告人既有施用第一級、第二級毒品之事實，且
    於上開強制戒治執行完畢釋放後，3年後再犯本件施用第一
    級、第二級毒品犯行，揆之上開說明，自應依毒品危害防制
    條例第20條第3項、第1項之規定，施以觀察、勒戒，以確定
    是否戒斷毒癮。原審認抗告人施用第一級、第二級毒品犯行
    明確，依毒品危害防制條例第20條第3項、第1項、觀察勒戒
    處分執行條例第3條第1項之規定，裁定將抗告人送勒戒處所
    觀察、勒戒，於法並無不合。抗告人提起本件抗告，然未敘
    明任何理由，是抗告人本件抗告，自屬無據，應予駁回。
五、據上論結，應依刑事訴訟法第412條，裁定如主文。
中　　華　　民　　國　　110 　年　　9 　　月　　27　　日
                  刑事第二庭    審判長法　官  陳珍如 
                                      法　官  黃裕堯
                                      法　官  陳弘能 
以上正本證明與原本無異。
不得再抗告。
　　　　　　　　　　　　　　　　　　　書記官  許雅華
中　　華　　民　　國　　110 　年　　9 　　月　　27　　日